臺灣彰化地方法院民事裁定
110年度事聲字第28號
異  議  人  
即  債務人  葉志烽



相  對  人  
即  債權人  中國信託商業銀行股份有限公司
                    設臺北市○○區○○○路000○000○000                        號
法定代理人  利明献
上列當事人間就本院86年度促字第9488號支付命令事件，異議人
對於中華民國110 年9 月6 日本院司法事務官所為核發確定證明
書所為之處分聲明異議，本院裁定如下：
    主  文
原處分廢棄。
本院於民國八十六年九月十九日核發八十六年度促字第九四八八
號支付命令確定證明書應予撤銷。
聲明費用新臺幣壹仟元由相對人負擔。  
    理  由
一、本件異議意旨略以：相對人以其與相對人間存有信用卡債務
    ，向本院聲請支付命令。然兩造間並無任何債權債務關係存
    在，本院於86年8月8日所為86年度促字第9488號支付命令（
    下稱系爭支付命令）及確定證明書均寄送至原戶籍地，伊未
    曾收受，致對上開債務喪失聲明異議之機會。嗣相對人持系
    爭支付命令換發本院97年度執字第41815號債權憑證，並於1
    10年間持上開債權憑證對伊聲請強制執行，伊於110年1月間
    收受本院民事執行處寄發之債權計算書，始知悉始知悉該支
    付命令存在。又彰化縣○○鎮○○路0段000○000○000○000號固為
    其母親林金星之產業，然並非所有家族成員之住所，且伊自
    81年3月間退伍後，即即未曾居住上開地址，於89年始搬至
    彰美路3段341號居住，且伊於86年7月14日即遷離原戶籍地
    ，搬遷至彰化市○○里○○路000巷00弄00號（下稱辭修路316巷
    47弄30號）。則原裁定認系爭支付命令已合法送達，而駁回
    伊撤銷支付命令確定證明書之聲請，即有違誤，請准予撤銷
    原裁定等語。
二、送達於應受送達人之住居所、事務所或營業所行之。但在他
    處會晤應受送達人時，得於會晤處所行之；送達於住居所、
    事務所或營業所不獲會晤應受送達人者，得將文書付與有辨
    別事理能力之同居人或受僱人，民事訴訟法第136條第1項、
    第137條第1項分別定有明文。是送達文書以應受送達人之住
    居所、事務所或營業所為送達處所，必已依法送達於上開處
    所而不獲會晤應受送達人，始得將文書付與有辨別事理能力
    之同居人或受僱人。倘未依法送達於應受送達人之住居所、
    事務所或營業所，而將文書付與他人代收者，不生送達之效
    力（最高法院99年度台抗字第385號民事裁定意旨參照）。
    要之，送達文書係以送達於應受送達人本人為原則，倘非屬
    上開補充送達，又不能證明收受文書之人已將文書轉交應受
    送達人本人時，即難認其送達為合法。又所謂住所，即以久
    住之意思住於一定地域之謂；所謂居所，乃以暫時目的所居
    之場所；而所謂營業所，則指從事商業或其他營業之場所。
  ⒈查相對人前執本院97年度執字第41815號債權憑證為執行名義，聲請對異議人即債務人之財產為強制執行。上開債權憑證係依系爭支付命令及確定證明書正本換發而來等事實，有系爭支付命令、確定證明書及上開債權憑證在卷可稽（見原審卷第8、31、36、37、40頁），復經本院民事執行處司法事務官依職權調取本院97年度執字第41815號清償債務執行卷宗核閱無訛。又系爭支付命令卷宗因逾保存期限，業經銷毀一情，有本院檔案銷毀目錄（97）院通資審字第0970005229號影本附於99年度司執字第102793卷在卷可佐，是已無法調取以查明系爭支付命令之送達情形。
  ⒉觀之本院於86年8月8日核發之系爭支付命令所載債務人葉志烽之住居所，為「彰化縣○○鎮○○里○○路0段000號」（下稱彰美路3段345號），且相對人於97年12月3日持系爭支付命令，向本院聲請換發債權憑證，其聲請狀所載債務人住所，及換發取得之本院97年度執字第41815號債權憑證所在債務人住居所，亦為上開地址，本院復未能查得其他送達處所，堪認系爭支付命令應係寄送至彰美路3段345號對債務人為送達。
  ⒊依系爭支付命令確定證明書所載，該支付命令係於86年9月19
    日送達與債務人，然債務人之戶籍地於86年7月14日業已遷
    至辭修路316巷47弄30號，迄至89年9月30日遷至彰化縣○○鎮
    ○○路0段000號等節，有異議人之戶口名簿、戶籍資料、全戶
    簿冊影像資料等件可憑（見原審卷第5、7、12頁）。而依相
    對人提出之信用卡申請書所載，債務人留存之居住地址及帳
    單寄送地址均為「彰化縣○○鎮○○里○○路0段000號」，亦非彰
    美路3段345號。且觀諸臺灣高等法院臺中分院92年度重上更
    ㈡字第76號刑事判決中，犯罪事實欄記載「王麗婷（即債務
    人葉志烽之配偶）與葉志烽於84年11月22日至86年8月12日
    止，在彰美路3段339號設立並經營溪彰汽車商行」（見原審
    卷第25頁），是難認債務人於86年間實際上居住○○○路0段00
    0號，或以該址為營業所。系爭支付命令於86年9月19日送達
    時，既非寄送至債務人之住居所或營業所，縱然其父母或親
    屬仍居住○○○路0段000號，揆諸前揭規定及說明意旨，難認
    系爭支付命令已合法送達與債務人。 
三、綜上，系爭支付命令並未合法送達於債務人，異議之20日不變期間自無從起算，系爭支付命令尚未確定，且因自86年8月8日核發迄今，3個月內不能送達於債務人，依民事訴訟法第515條第1項規定，系爭支付命令已失其效力，自無從確定。本院誤認系爭支付命令已合法送達債務人，並已確定，而於86年9月19 日核發系爭支付命令確定證明書與相對人，係有違誤，異議人聲請廢棄原裁定，並撤銷系爭支付命令確定證明書，於法尚無不合，應予准許。
四、依民事訴訟法第240 條之4 第3 項前段，裁定如主文。 
中　　華　　民　　國　　111 　年　　3 　　月　　11　　日
                  民事第三庭    法　官　鍾孟容

以上正本係照原本作成。
如不服本裁定應於送達後10日內向本院提出抗告狀，並繳納抗告
費新臺幣1,000元。
                                書記官　張茂盛
中　　華　　民　　國　　111 　年　　3 　　月　　14　　日